臺灣高等法院刑事判決　　　　　　　　　96年度上訴字第68號
上　訴　人　臺灣宜蘭地方法院檢察署檢察官
被　　　告　甲○○
上列上訴人因被告違反毒品危害防制條例案件，不服台灣宜蘭地
方法院九十五年度訴字第二六五號，中華民國九十五年十一月三
十日第一審判決（起訴案號：台灣宜蘭地方法院檢察署九十五年
度毒偵字第五八八號，併辦案號：同署九十五年度毒偵字第九○
六號、第九○七號、第九一五號、第九六九號、第一一三四號）
，提起上訴，本院判決如下：
    主  文
原判決撤銷。
甲○○施用第一級毒品，累犯，處有期徒刑壹年，扣案之第一級
毒品海洛因壹包（淨重零點零陸公克），沒收銷燬之，扣案之注
射針筒柒支、橡皮筋貳條、吸管參支，均沒收；又施用第二級毒
品，累犯，處有期徒刑捌月，扣案之吸食器壹個、吸食器玻璃管
貳支，沒收。應執行有期徒刑壹年陸月，扣案之第一級毒品海洛
因壹包（淨重零點零陸公克），沒收銷燬之，扣案之注射針筒柒
支、橡皮筋貳條、吸管參支、吸食器壹個、吸食器玻璃管貳支，
均沒收。
    事  實
一、甲○○於民國八十一年一月二十九日因非法施用化學合成麻
    醉藥品，經台灣板橋地方法院判處有期徒刑四月，八十一年
    三月二十二日確定，於八十一年八月十五日執行完畢；於八
    十六年十月二十二日因非法施用化學合成麻醉藥品等罪，經
    台灣基隆地方法院判處應執行有期徒刑十月，八十七年二月
    二十七日確定，八十八年一月三十一日執行完畢；於八十七
    年十二月二十三日因偽造文書，經台灣板橋地方法院判處有
    期徒刑三月，八十八年五月二十日確定，八十八年十二月二
    十九日執行完畢；於八十九年一月二十五日因施用毒品，經
    台灣板橋地方法院以八十九年度毒聲字第六七二號裁定送勒
    戒處所觀察、勒戒，因有繼續施用毒品傾向，於八十九年二
    月十七日經同法院以八十九年度毒聲字第一二八六號裁定入
    戒治所施以強制戒治，於九十年十一月十二日強制戒治執行
    完畢，並經台灣板橋地方法院檢察署檢察官於九十年十二月
    二十三日以九十年度戒毒偵字第七四一號不起訴處分確定。
    又於九十一年七月九日因施用毒品，經台灣板橋地方法院以
    九十一年度毒聲字第二一七一號裁定入戒治所施以強制戒治
    ，於九十二年七月八日強制戒治執行完畢；並於九十一年十
    月二十一日因施用第一級毒品，經台灣板橋地方法院判處有
    期徒刑八月，九十二年一月十四日確定，於九十三年三月八
    日執行完畢。
二、甲○○猶不知戒除毒癮，於前揭強制戒治執行完畢後五年內
    ，又基於施用第一級毒品之犯意，於九十五年四月十六日中
    午起至九十五年十月三十一日深夜止，接續在宜蘭縣冬山鄉
    ○○路一巷五號三樓三○四室租住處、羅東鎮○○路○段路
    旁、羅東鎮市區內加油站廁所內等地，以針筒注射方式，施
    用第一級毒品海因。另基於施用第二級毒品之犯意，於九十
    五年四月十六日中午起至同年十月三十一日深夜止，接續在
    同上處所，將甲基安非他命放入吸食器燒烤吸煙之方式，施
    用第二級毒品安非他命，每天各施用海洛因及甲基安非他命
    一次，施用之價格約新台幣（下同）五千元，已經成癮。嗣
    分別於下列時間，為警查獲：(一)於九十五年四月十七日下午
    四時五十分許，甲○○經宜蘭縣警察局羅東分局通知前往羅
    東分局協助調查盧清和販賣毒品案件，警方經其同意採集尿
    液送驗結果，呈嗎啡陽性反應及甲基安非他命陽性反應。(二)
    於九十五年八月二十二日晚間十一時四十五分，陳延宗所駕
    駛，內載女友甲○○之ＸＺ－六七三九號自用小客車，停在
    宜蘭市○○路五十號前，遇見宜蘭分局巡邏警員上前盤查，
    陳延宗趕緊自車內丟出黑色手提包一個內裝有甲○○所有之
    已使用過之針筒二支、橡皮筋二條、吸食器玻璃管二支、吸
    管三支，惟為警撞見上前撿起檢視因而發現，將陳延宗（另
    案偵辦）、甲○○二人帶回宜蘭分局調查，甲○○經警採取
    之尿液送驗，結果呈嗎啡陽性反應及甲基安非他命陽性反應
    。(三)於九十五年八月二十五日晚間八時許，羅東分局警員前
    往冬山鄉○○○路三四八號歡喜就好卡拉ＯＫ店臨檢，發現
    在場之甲○○手臂有注射痕跡，因而通知甲○○至羅東分局
    接受調查及採尿送驗，鑑驗結果呈嗎啡陽性反應及甲基安非
    他命陽性反應。(四)於九十五年八月二十六日下午六時三十分
    許，羅東分局警員接獲檢舉，前往蘇澳鎮○○路○段二十四
    號Ａ一號房搜索，現場查獲陳延宗所持有之海洛因一包、甲
    基安非他命一包（毛重○．二公克）、注射針筒一支、提撥
    管一支，在場之甲○○與陳延宗均帶回羅東分局調查及採尿
    送驗，甲○○尿液經檢驗結果呈嗎啡陽性反應及甲基安非他
    命陽性反應。(五)九十五年十月三日晚間十時三十分，甲○○
    乘坐男友陳延宗騎駛之機車，行經羅東鎮○○路○段與培英
    路口時，因交通違規經宜蘭縣警察局警察攔檢，自甲○○背
    包搜出其持有之海洛因一小包（毛重○．二公克，淨重○．
    ○六公克）及所有供施用海洛因之已使用過之注射針筒二支
    。(六)九十五年十一月一日深夜十一時三十分，甲○○行經羅
    東鎮○○路與民生路口時，遇羅東分局警員上前盤查，自其
    背包搜出其所有，供施用海洛因及甲基安非他命，已使用過
    之注射針筒三支、吸食器一個。
三、案經宜蘭縣警察局羅東分局報告台灣宜蘭地方法院檢察署檢
    察官偵查起訴及宜蘭縣警察局移送、宜蘭分局、羅東分局報
    告台灣宜蘭地方法院檢察署檢察官偵查移送併辦。
    理  由
一、上揭被告施用第一級毒品、第二級毒品之犯罪事實，已據被
    告甲○○於警詢、偵查及法院審理時坦承不諱。而被告於上
    述(二)至(六)時、地為警查獲，其中(二)之時、地查扣被告所有之
    使用過之針筒二支、橡皮筋二條、吸食器玻璃管二支、吸管
    三支，(四)之時、地，查扣被告所有之海洛因一包、注射筒二
    支，於(五)之時、地，查扣被告所有之吸食器一個、針筒三支
    各情，亦有宜蘭縣警察局宜蘭分局扣押物品清單（九十五年
    度毒偵字第九一五號卷第三頁）、宜蘭縣警察局搜索扣押筆
    錄、扣押物品目錄表（宜蘭縣警察局0000000000
    號刑案偵查卷宗第十頁至第十三頁）、宜蘭縣警察局羅東分
    局扣押物品清單（九十五年度毒偵字第一一○四號卷第三頁
    ）在卷可憑，與海洛因一包、注射筒七支、橡皮筋二條、吸
    食器一個、吸食器玻璃管二支、吸管三支扣案可證。扣案海
    洛因一包，經送驗結果，含第一級毒品海洛因成分，淨重○
    ．○六公克，亦有法務部調查局九十五年十一月十九日調科
    字第○九五二三○三七七五○號鑑定書可稽。又被告於上述
    (一)時、地協助警察調查，經同意所採取之尿液，及(二)至(六)時
    、地因涉嫌施用毒品為警查獲所採集之尿液送驗結果，均呈
    嗎啡陽性反應及甲基安非他命陽性反應，亦有(1)宜蘭縣警察
    局羅東分局毒品案犯嫌尿液採取送驗姓名、編號對照表、慈
    濟大學濫用藥物檢驗中心檢驗總表（宜蘭縣警察局羅東分局
    0000000000號刑案偵查卷第六、七頁）、(2)宜蘭
    縣警察局羅東分局毒品案犯嫌尿液採取送驗姓名、編號對照
    表、慈濟大學濫用藥物檢驗中心檢驗總表（宜蘭縣警察局羅
    東分局0000000000號刑案偵查卷第五、六頁）、
    (3)宜蘭縣警察局宜蘭分局毒品案犯嫌姓名及編號對照表、慈
    濟大學濫用藥物檢驗中心檢驗總表（宜蘭縣警察局羅東分局
    0000000000號刑案偵查卷第五、六頁）、(4)應受
    尿液採驗人尿液檢體採集送驗紀錄表、慈濟大學濫用藥物檢
    驗中心檢驗總表（宜蘭縣警察局羅東分局00000000
    00號刑案偵查卷第四、五頁）、(5)宜蘭縣警察局刑警大隊
    偵辦各類毒品案件犯罪嫌疑尿液送驗編號、姓名對照表、慈
    濟大學濫用藥物檢驗中心檢驗總表（九十五年度毒偵字第九
    六九號卷第十四、十五頁）在卷可稽。(6)宜蘭縣警察局宜蘭
    分局毒品案犯嫌姓名及編號對照表、慈濟大學濫用藥物檢驗
    中心檢驗總表（宜蘭縣警察局羅東分局000000000
    0號刑案偵查卷第五、六頁），是被告自白施用第一級毒品
    海洛因及第二級毒品甲基安非他命，真實可採。此外，被告
    於八十九年一月二十五日因施用毒品，經台灣板橋地方法院
    以八十九年度毒聲字第六七二號裁定送觀察、勒戒，因有繼
    續施用毒品傾向，於八十九年二月十七日經同法院以八十九
    年度毒聲字第一二八六號裁定入戒治所施以強制戒治，於九
    十年十一月十二日強制戒治執行完畢，經台灣板橋地方法院
    檢察署檢察官於九十年十二月二十三日以九十年度戒毒偵字
    第七四一號不起訴處分確定。於九十一年七月九日因施用毒
    品，經台灣板橋地方法院以九十一年度毒聲字第二一七一號
    裁定入戒治所施以強制戒治，於九十二年七月八日強制戒治
    執行完畢各情，亦有本院被告全國前錄表在卷可憑。被告係
    強制戒治執行完畢經釋放後五年內再犯毒品危害條例第十條
    第一項、第二項之施用第一級、第二級毒品罪。綜上論述，
    本件事證明確，被告犯行堪以認定。
二、核被告所為，係犯毒品危害防制條例第十條第一項、第二項
    之施用第一級毒品、第二級毒品之罪。按數行為於同時同地
    或密切接近之時地實施，侵害同一之法益，各行為之獨立性
    極為薄弱，依一般社會健全觀念，在時間差距上，難以強行
    分開，在刑法評價上，以視為數個舉動之接續施行，合為包
    括之一行為予以評價，較為合理，則屬接續犯，而為包括之
    一罪（最高法院八十六年度台上字第三二九五號判例參照）
    。被告自八十一年起，即因施用第一級毒品海洛因及第二級
    毒品安非他命案件，經法院裁定送觀察勒戒、強制戒治，判
    處有期徒刑確定（詳後述），復又再犯本件分別施用第一、
    二級毒品罪行，被告於九十六年二月十六日本院審理時亦供
    稱：「…我每天都有吸食，我沒有中斷過，我已經成癮…我
    一天吸食毒品的金額五千元…」等語，足認被告前後分別施
    用第一、二級毒品，應係同屬密切之時、地反覆延續實行之
    犯罪，依社會上一般客觀上之觀察，屬於病態性犯罪，在刑
    法評價上，以視為數個舉動之接續施行，合為包括之一行為
    予以評價，較為合理，應分屬第一、二級毒品之接續犯。起
    訴之犯罪事實雖僅敘及被告於九十五年四月十六日中午十二
    時，在宜蘭縣冬山鄉○○路一巷五號三樓三○四室房間內施
    用第一級毒品海洛因，於同日中午十二時十分，在同一處所
    施用第二級毒品甲基安非他命之犯行；惟其後至九十五年十
    月三十日深夜止之每日施用第一級毒品海洛因及第二級毒品
    甲基安非他命之犯行，未經起訴，然皆與檢察官所起訴部分
    ，有包括一罪之關係，基於審判不可分原則，法院自得併予
    審究。並經檢察官移送原審及本院併案審理（台灣宜蘭地方
    法院檢察署九十五年度毒偵字第九○六號、第九○七號、第
    九一五號、第九六九號、第一一三四號）。被告施用毒品前
    、後之持有毒品海洛因及安非他命低度行為，為施用之高度
    行為所吸收，不另論罪。又被告施用第一級毒品、第二級毒
    品之犯行，犯意各別，構成要件不同，行為互殊，應予分論
    併罰。被告於八十一年一月二十九日因非法施用化學合成麻
    醉藥品，經台灣板橋地方法院判處有期徒刑四月，八十一年
    三月二十二日確定，於八十一年八月十五日執行完畢；於八
    十六年十月二十二日因非法施用化學合成麻醉藥品等罪，經
    台灣基隆地方法院判處應執行有期徒刑十月，八十七年二月
    二十七日確定，八十八年一月三十一日執行完畢；於八十七
    年十二月二十三日因偽造文書，經台灣板橋地方法院判處有
    期徒刑三月，八十八年五月二十日確定，八十八年十二月二
    十九日執行完畢；於八十九年一月二十五日因施用毒品，經
    台灣板橋地方法院以八十九年度毒聲字第六七二號裁定送勒
    戒處所觀察、勒戒，因有繼續施用毒品傾向，於八十九年二
    月十七日經同法院以八十九年度毒聲字第一二八六號裁定入
    戒治所施以強制戒治，於九十年十一月十二日強制戒治執行
    完畢，並經台灣板橋地方法院檢察署檢察官於九十年十二月
    二十三日以九十年度戒毒偵字第七四一號不起訴處分確定。
    又於九十一年七月九日因施用毒品，經台灣板橋地方法院以
    九十一年度毒聲字第二一七一號裁定入戒治所施以強制戒治
    ，於九十二年七月八日強制戒治執行完畢；並於九十一年十
    月二十一日因施用第一級毒品，經台灣板橋地方法院判處有
    期徒刑八月，九十二年一月十四日確定，於九十三年三月八
    日執行完畢，有本院被告全國前案紀錄表可稽。被告係於五
    年內再故意犯本件有期徒刑之上開二罪，為累犯，皆應依刑
    法第四十七條第一項規定加重其刑。
三、原審以被告事證明確，予以論罪科刑固非無見。惟查，前揭
    (六)時、地，為警查獲之被告施用第一級毒品海洛因、第二級
    毒品甲基安非他命之事實，原審未及審酌，即有未合。檢察
    官上訴指摘原判決不當，為有理由，應由本院將原判決撤銷
    改判。爰審酌被告犯罪動機、目的、戕害自身健康，尚未危
    害他人及坦承犯行，惟其素行非佳等一切情狀，施用第一級
    毒品海洛因部分，判處有期徒刑一年，施用第二級毒品甲基
    安非他命部分，判處有期徒刑八月，定應執行有期徒刑一年
    六月。扣案之海洛因一包（淨重○．○六公克）係第一級毒
    品，應依毒品危害防制條例第十八條第一項前段宣告沒收銷
    燬。扣案之注射筒七支、橡皮筋二條、吸管三支、吸食器一
    個、吸食器玻璃管二支，均係被告所有，供施用第一級毒品
    海洛因、第二級毒品甲基安非他命所用之物，已據被告供明
    在卷，均應依刑法第三十八條第一項第二款規定宣告沒收。
據上論斷，應依刑事訴訟法第三百六十九條第一項前段、第三百
六十四條、第二百九十九條第一項前段、毒品危害防制條例第十
條第一項、第二項、第十八條第一項前段、刑法第十一條前段、
第四十七條第一項、第五十一條第五款、第三十八條第一項第二
款，判決如主文。
本案經檢察官鄭銘謙到庭執行職務。
中　　華　　民　　國　　96　　年　　3 　　月　　1 　　日
　　　　　　　　　刑事第十三庭審判長法　官 曾德水
　　　　　　　　　　　　　　　　　  法　官 李錦樑
　　　　　　　　　　　　　　　　　  法　官 林婷立
以上正本證明與原本無異。
施用第一級毒品部分，如不服本判決，應於收受送達後十日內向
本院提出上訴書狀，其未敘述上訴之理由者並得於提起上訴後十
日內向本院補提理由書（均須按他造當事人之人數附繕本）。
施用第二級毒品部分，不得上訴。
                                    書記官 王增華
中　　華　　民　　國　　96　　年　　3 　　月　　1 　　日
附錄：本案論罪科刑法條全文
毒品危害防制條例第十條：
施用第一級毒品者，處六月以上五年以下有期徒刑。
施用第二級毒品者，處三年以下有期徒刑。
